臺灣臺中地方法院簡易民事判決
110年度中簡字第2205號
原      告  王曉雷  
被      告  陳富賢  
            顥昌公寓大廈管理維護有限公司

上  一  人
法定代理人  林秀雯  




訴訟代理人  何慶順  
上列當事人間請求損害賠償事件，原告提起刑事附帶民事訴訟，
經本院刑事庭裁定移送前來（110年度中簡附民字第81號），本
院於民國110年12月7日言詞辯論終結，判決如下：
    主      文
被告應連帶給付原告新臺幣30,000元，及自民國110年5月26日起
至清償日止，按週年利率百分之5計算之利息。
原告其餘之訴駁回。
訴訟費用由被告連帶負擔百分之10，餘由原告負擔。
本判決原告勝訴部分得假執行。但被告如以新臺幣30,000元為原
告預供擔保後，得免為假執行。
原告其餘假執行之聲請駁回。
    事實及理由
一、原告主張：被告陳富賢受雇於被告顥昌公寓大廈管理維護有
    限公司（下稱顥昌公司），為派駐在臺中市○○區○○○路000號
    正文心社區（下稱系爭社區）之管理員，於民國109年10月1
    6日10時40分許，在系爭社區住戶均得出入之管理室，與伊
    因公共用水問題發生口角，竟心生不滿，以「王八蛋」等語
    辱罵伊，嚴重貶損伊名譽及社會評價，令伊感到難堪、痛苦
    。而顥昌公司為陳富賢之僱用人，依民法第188條第1項之規
    定，應負連帶賠償責任，爰依侵權行為之法律關係，請求被
    告連帶賠償精神慰撫金等語，並聲明：㈠被告應連帶給付原
    告新臺幣（下同）30萬元，及自刑事附帶民事起訴狀繕本送
    達翌日起至清償日止，按週年利率百分之5計算之利息。㈡願
    供擔保，請准宣告假執行。
二、被告則以：
  ㈠陳富賢部分
　　對原告主張之侵權行為事實並無意見，惟係因社區公共用水
    問題與原告產生爭執，且原告經伊勸導後仍執意進入管理室
    使用電話，伊始動怒等語，資為抗辯，並聲明：⒈原告之訴
    駁回。⒉願供擔保請准宣告免為假執行。
  ㈡顥昌公司部分
    對原告主張之侵權行為事實並無意見，陳富賢為本件侵權行
    為時，確係為伊所僱用並擔任系爭社區管理員，惟伊有嚴格
    要求管理員不得對住戶態度不佳，且有與陳富賢訂立員工獎
    懲規章，伊已善盡監督管理之責任等語，資為抗辯，並聲明
    ：⒈原告之訴駁回。⒉願供擔保請准宣告免為假執行。
三、得心證之理由
  ㈠原告主張之上開事實，為被告所不爭執（見本院卷第82頁）
    ；陳富賢所涉公然侮辱之犯行，業經本院刑事庭以110年度
    中簡字第1208號刑事簡易判決，判處罰金5,000元在案，有
    上開刑事判決附卷可稽（見本院卷第17-22頁），復經本院
    依職權調取上開刑事卷宗審閱屬實，而堪信為真實。
  ㈡按因故意或過失，不法侵害他人之權利者，負損害賠償責任
    ；又不法侵害他人之身體、健康、名譽、自由、信用、隱私
    、貞操，或不法侵害其他人格法益而情節重大者，被害人雖
    非財產上之損害，亦得請求賠償相當之金額，民法第184 條
    第1項前段、第195條第1項前段分別定有明文。本件原告因
    陳富賢上開公然侮辱之行為，致其名譽權受有損害，堪認其
    精神上自亦受有相當程度之痛苦，則原告依上開規定請求陳
    富賢賠償其非財產上損害，洵屬有據。
  ㈢次按受僱人因執行職務，不法侵害他人之權利者，由僱用人
    與行為人連帶負損害賠償責任。但選任受僱人及監督其職務
    之執行，已盡相當之注意或縱加以相當之注意而仍不免發生
    損害者，僱用人不負賠償責任，民法第188條第1項定有明文
    。所謂已盡相當之注意，係指僱用人於選任受僱人時，應衡
    量其將從事之職務，擇能力、品德及性格適合者任用之，並
    於其任期期間，隨時予以監督，俾預防受僱人執行職務發生
    不法侵害他人權利之情事（最高法院99年度台上字第2024號
    判決意旨參照）。經查：
　⒈原告主張陳富賢為本件公然侮辱之侵權行為時，係受顥昌公
    司指派至系爭社區擔任管理員工作，屬執行職務之行為等節
    ，為被告所不爭執（見本院卷第46-48頁），堪認陳富賢確
    係利用執行職務上之時間及處所不法侵害原告之名譽權。
　⒉顥昌公司雖辯稱其監督職務之執行已盡相當之注意，並提出
    員工獎懲規章、會議紀錄、社區公告為證（見本院卷第57-6
    9頁、第75頁）。然觀諸顥昌公司所提之員工獎懲規章，僅
    係陳富賢於任職顥昌公司職前規範之說明，自難僅以該文件
    即謂顥昌公司業已持續性地隨時監督陳富賢職務之執行；又
    社區公告僅表彰本件侵權行為發生後，陳富賢已離職，並未
    繼續擔任系爭社區管理員，與顥昌公司有無於事發前善盡監
    督管理之責無涉。況陳富賢亦自承顥昌公司並無固定對其教
    育訓練等語（見本院卷第46頁），顯見顥昌公司並未於陳富
    賢擔任管理員期間，隨時予以監督，是顥昌公司就其選任監
    督職務之執行，已盡相當之注意，並未能舉證以實其說，則
    其抗辯應依民法第188條第1項但書之規定免負連帶賠償責任
    ，自無可採。基上，原告主張顥昌公司應與陳富賢連帶負侵
    權行為損害賠償責任，洵屬有據。
　㈣又法院對於精神慰撫金之量定，應斟酌實際加害情形、所造
    成之影響、被害人痛苦之程度、兩造之身分地位、經濟情形
    及其他各種狀況，以核定相當之數額。查原告為大學畢業，
    家管，無收入，名下數筆不動產；陳富賢則為高職畢業，待
    業中，之前月收入約28,000元至30,000元，名下有不動產；
    顥昌公司資本額為1,000萬元等情，業據兩造陳明在卷（見
    本院卷第85頁），並有兩造稅務電子閘門財產所得調件明細
    表、有限公司變更登記表在卷可考（見本院證物袋、本院卷
    第25頁）。茲審酌前述兩造之教育程度、身分地位、經濟狀
    況、被告加害情節、行為地點在系爭社區住戶均得自由出入
    之處及本件發生衝突之原因等一切情狀，認原告請求被告賠
    償精神慰撫金應以3萬元為適當，逾此範圍之請求，難認有
    據，應予駁回。
　㈤末按給付無確定期限者，債務人於債權人得請求給付時，經
    其催告而未為給付，自受催告時起，負遲延責任。其經債權
    人起訴而送達訴狀，或依督促程序送達支付命令，或為其他
    相類之行為者，與催告有同一之效力；遲延之債務，以支付
    金錢為標的者，債權人得請求依法定利率計算之遲延利息。
    但約定利率較高者，仍從其約定利率；應付利息之債務，其
    利率未經約定，亦無法律可據者，週年利率為百分之5，民
    法第229條第2項、第233條第1項前段、第203條分別定有明
    文。本件原告對被告之侵權行為損害賠償債權，核屬無確定
    期限之給付，自應經原告之催告而未為給付，被告始負遲延
    責任。準此，原告請求被告給付自刑事附帶民事起訴狀繕本
    送達翌日即110年5月26日（送達證書見110年度中簡附民字
    第81號卷第37-39頁）起至清償日止，按週年利率百分之5計
    算之利息，洵屬有據，應予准許。
四、綜上所述，原告依侵權行為之法律關係，請求被告連帶給付
    3萬元，及自110年5月26日起至清償日止，按週年利率百分
    之5計算之利息，為有理由，應予准許。逾此範圍之請求，
    為無理由，應予駁回。
五、本件原告勝訴部分，係就民事訴訟法第427條適用簡易程序
    所為被告敗訴之判決，依同法第389條第1項第3款規定，應
    依職權宣告假執行，原告聲請願供擔保請准宣告假執行，僅
    係促請法院依職權宣告假執行而已，不生准駁問題；又被告
    均陳明願供擔保，聲請免為假執行，經核於法亦無不合，爰
    酌定相當之擔保金額准許之。至原告敗訴部分，其假執行之
    聲請亦失所附麗，應併予駁回。
六、本件事證已臻明確，兩造其餘攻擊防禦方法及所提證據，經
    本院審酌後，認與判決結果不生影響，爰不逐一論述，附此
    敘明。
七、訴訟費用負擔之依據：民事訴訟法第79條、第85條第2項。
中　　華　　民　　國　　110 　年　　12　　月　　30　　日
                  臺灣臺中地方法院臺中簡易庭
                                  法　官　傅可晴
以上為正本係照原本作成。
如不服本判決，應於送達後廿日內，向本院提出上訴狀並表明上
訴理由，如於本判決宣示後送達前提起上訴者，應於判決送達後
廿日內補提上訴理由書（須附繕本）。如委任律師提起上訴者，
應一併繳納上訴審裁判費。
中　　華　　民　　國　　111 　年　　1 　　月　　4 　　日
                                  書記官  錢  燕